【裁判字號】    90,軍上,14
【裁判日期】    900730
【裁判案由】    盜取財物等
【裁判全文】
臺灣高等法院高雄分院刑事判決                        九十年度軍上字第一四號
    上  訴  人
    即  被  告  甲○○
右上訴人因盜取財物等案件，不服國防部高等軍事法院高雄分院九十年高判字第三十
六號，中華民國九十年五月二十三日第一審判決（起訴案號：國防部南部地方軍事法
院檢察署八十九年平偵(一)字第七二八號），提起上訴，本院判決如左：
    主  文
上訴駁回。
    理  由
一、按軍事審判法第一百八十一條第五項規定，被告不服高等軍事法院宣告有期徒刑
    之判決上訴者，得以判決違背法令為理由，向高等法院提起上訴。是當事人向高
    等法院提起上訴，應以高等軍事法院宣告有期徒刑之判決，違背法令為理由，係
    屬法定要件，如果上訴理由狀並未依據卷內訴訟資料，具體指摘原判決不適用何
    種法則或如何適用不當，或所指原判決違法情事，顯與法律規定得向高等法院提
    起上訴理由之違法情形，不相適合時，均應認其上訴違背法律上之程式，予以駁
    回。
二、本件上訴人即被告甲○○上訴意旨略以：(一)「上訴人未於犯罪被發覺前主動向被
    害人或單位表明盜取提款卡與詐領存款之情事」（原審判決第三頁第十一、十二
    行）乃上訴人是否合於自首條件之問題，與上訴人行為之居心何在無關。原審判
    決以上開未主動之行動否認上訴人行為之意圖，其判決理由顯有未備之違法。(二)
    上訴人乃服志願役，因感不甚適應，乃有意退伍，然卻無其他正當途徑，不得已
    而出此下策，虛擬違法以達被強制退伍之目的。原審判決以上訴人若有意退伍，
    理應尋正當程序為之（原審判決第三頁末行），然卻未能指明正當程序為何，顯
    係判決理由未備之違法。(三)上訴人於該管單位約談筆錄中雖曾供述，其盜取財物
    之動機係為購買手機配備，於審理時雖亦坦承前開約談筆錄中所述均實在，乃指
    上訴人確有如上供述之意，並非指所供為實情。由上訴人盜取同袍提款卡盜領存
    款後，嗣後原封不動奉還之事實，顯足證明上訴人上開盜領存款購買手機配備之
    自白與事實不符。原審以與事實不符之自白為認定犯罪事實之證據，其採證顯然
    違法。(四)上訴人於盜取提款卡之後自提款機提領現款之前，提款卡所表徵之存款
    絕對不減少，故單純盜取提款卡，何有盜領財物之可言。提款卡本身並無經濟上
    之價值，僅能稱之為物，而非財物。原審判決認定提款卡為財物顯然與社會經濟
    生活之認知有違，即有違背經驗法則之違法。(五)若認上訴人盜取提款卡進而盜領
    存款，確有意圖為自己不法所有之犯意在，僅構成刑法第三百三十九條之二第一
    項所定「意圖為自己不法之所有，以不正方法由自動提款設備取得他人之物」之
    罪，故盜取他人提款卡盜領現款，雖屬盜取他人金錢財物，但此種盜取他人財物
    之特定犯罪型態，刑法第三百三十九條之二第一項既有特別之規定，自應依該條
    論處方為適法。原審認定盜取他人提款卡即為盜取他人財物，與社會經濟生活之
    認知不符，違反經驗法則，從而認定上訴人除觸犯刑法第三百三十九條之二第一
    項之罪外，更觸犯陸海空軍刑法第八十五條前段盜取財物罪，有如將上訴人所犯
    罪名予以過度膨脹之違法云云。
三、按證據之取捨與證據之證明力如何，均屬事實審法院得自由裁量、判斷之職權；
    苟其此項裁量、判斷，並不悖乎通常一般人日常生活經驗之定則或論理法則，又
    於判決內論述其何以作此判斷之心證理由者，即不得任意指摘其違法，而據為提
    起上訴之合法理由。本件原判決認定上訴人意圖為自己不法之所有，於該單位士
    官寢室中，盜取余敏輝之提款卡，並持以提款新台幣八千元之事實，核所為論述
    ，均與卷內證據資料相符，尚不違背經驗法則與論理法則。從形式上觀察，並無
    認定事實不依證據或有何採證違背經驗法則與論理法則等違法情形存在，被告上
    訴意旨謂原審判決以上訴人未於犯罪被發覺前主動向被害人或單位表明盜取提款
    卡與詐領存款之情事，認定上訴人並非欲藉此犯行受處分而離開軍旅，係有盜取
    財物之目的，原審判決有理由未備之違法；原判決漏未詳細敘明退伍之正當途徑
    為何；上訴人於該管單位約談筆錄中之陳述與事實不符；上訴人爭執提款卡並非
    有經濟價值之財物等情，皆係徒憑己見，就原判決已說明事項或屬原審採證認事
    職權之適法行使，任意指摘為違法，顯與法律規定，高等軍事法院宣告有期徒刑
    之判決得為向高等法院提起上訴之判決當然違背法令情形，不相適合。其上訴違
    背法律上之程式，應予駁回。又上訴人盜取提款卡進而詐領存款，應論以陸海空
    軍刑法第八十五條前段盜取財物罪及刑法第三百三十九條之二第一項「意圖為自
    己不法之所有，以不正方法由自動付款設備取得他人之物」之罪，兩者有方法結
    果之牽連關係等情，原判決已論述綦詳，上訴意旨謂盜取提款卡進而詐領存款之
    行為僅構成刑法第三百三十九條之二第一項之罪，容有誤會。原判決此部份亦無
    違背法令之情形，其上訴亦應予駁回。
四、據上論斷，應依軍事審判法第二百零六條第一項、刑事訴訟法第三百九十六條第
    一項，判決如主文。
中    華    民    國      九十      年       七       月      三十      日
                              臺灣高等法院高雄分院刑事第五庭
                                  審判長法官  吳水木
                                        法官  陳朱貴
                                        法官  洪慶鐘
右正本證明與原本無異。
不得上訴。
                                      書記官  陳金卿
中    華    民    國      九十      年       八       月      二        日
                                                                        Ｋ


司法院資訊處製作；財團法人民間司法改革基金會備份。
